臺灣雲林地方法院刑事判決
110年度易字第519號
公  訴  人  臺灣雲林地方檢察署檢察官
被      告  韓芷齡



上列被告因違反毒品危害防制條例案件，經檢察官提起公訴（11
0年度撤緩毒偵字第34號），本院斗六簡易庭認不得以簡易判決
處刑（110年度六簡字第130號），移由本院刑事庭改依通常程序
審理後，判決如下：
    主  文
本件公訴不受理。
    理  由
一、聲請簡易判決處刑意旨略以：被告乙○○基於施用第二級毒品
    甲基安非他命之犯意，於民國109年2月23日晚間11時許，在
    雲林縣斗六市湖水岸汽車旅館內，以將甲基安非他命置於玻
    璃球內，用火燒烤產生煙霧後吸食其煙霧之方式，施用第二
    級毒品甲基安非他命1次。嗣為警於同年月24日凌晨1時50分
    許，在雲林縣○○市○○路000號前攔查，當場在其外套口袋及
    所駕駛之自用小客車內查獲毒品安非他命3包（驗餘淨重共1
    7.6524公克，業經本院以110年度單聲沒字第31號宣告沒收
    銷燬），並經採集其尿液送驗，結果呈安非他命、甲基安非
    他命陽性反應。因認被告涉犯毒品危害防制條例第10條第2
    項之施用第二級毒品罪嫌等語。
二、按檢察官就簡易判決處刑之聲請，與起訴有同一之效力；法
    院於審理後認應為不受理判決之諭知者，應適用通常程序審
    判之，刑事訴訟法第451條第3項、第451條之1第4項但書第3
    款及第452條已明揭其旨。又起訴之程序違背規定者，應諭
    知不受理之判決，並得不經言詞辯論為之，刑事訴訟法第30
    3條第1 款、第307 條分別定有明文。　　
三、經查：
  ㈠毒品危害防制條例第20條、第23條業於109年1月15日修正公
    布，於109年7月15日施行，該條例第35條之1規定「本條例
    中華民國108年12月17日修正之條文施行前犯第10條之罪之
    案件，於修正施行後，依下列規定處理：一、偵查中之案件
    ，由檢察官依修正後規定處理。二、審判中之案件，由法院
    或少年法院（地方法院少年法庭）依修正後規定處理；依修
    正後規定應為不起訴處分或不付審理之裁定者，法院或少年
    法院（地方法院少年法庭）應為免刑之判決或不付審理之裁
    定。三、判決確定尚未執行或執行中之案件，適用修正前之
    規定。」亦即檢察官就偵查中、法院就審判中之施用毒品案
    件，應依上揭修正後規定處理。
  ㈡犯毒品危害防制條例第10條之罪者，檢察官應聲請法院裁定
    ，或少年法院（地方法院少年法庭）應先裁定，令被告或少
    年入勒戒處所觀察、勒戒，其期間不得逾2月；依前項規定
    為觀察、勒戒或強制戒治執行完畢釋放後，5年後再犯第10
    條之罪者，適用本條前2項之規定，毒品危害防制條例第20
    條第1項、第3項亦分別定有明文。上開修正後毒品危害防制
    條例第20條第3項關於施用毒品者所謂「3年後再犯」係指，
    除檢察官優先適用毒品危害防制條例第24條命附條件緩起訴
    處分處遇（不論幾犯，亦無年限）外，對於施用毒品初犯者
    ，即應適用第20條第1項、第2項為機構內之觀察、勒戒或強
    制戒治；若於上開機構內處遇執行完畢釋放後，「3年內再
    犯」者，依同條例第23條第2項規定，應依法追訴；倘於「3
    年後再犯」，自應再回歸到傳統醫療體系機構內重為觀察、
    勒戒或強制戒治之治療。又前開所謂「3年後再犯」，係只
    要本次再犯（不論時間係在毒品危害防制條例修正施行前、
    後）距最近1次觀察、勒戒或強制戒治執行完畢釋放之時點
    ，已逾3年者，即該當之，不因其間有無犯該條例第10條之
    罪經起訴、判刑或執行而受影響（最高法院109年度台上大
    字第3826號裁定意旨參照）。另未曾經觀察、勒戒之被告因
    施用毒品，經檢察官依刑事訴訟法第253條之1第1項、第253
    條之2規定，為「附命緩起訴」處分者，若被告於緩起訴期
    間未完成戒癮治療，經檢察官撤銷緩起訴處分，因不等同曾
    受觀察、勒戒之處遇，自應回復原緩起訴處分不存在之狀態
    ，由檢察官依現行法規定為相關處分，不得逕行起訴（最高
    法院110年度台非字第98號判決意旨參照）。從而，「附命
    緩起訴」不論是否經撤銷，亦不論有無完成戒癮治療，均不
    能認為等同於「觀察、勒戒或強制戒治」執行完畢，則被告
    所受「附命緩起訴」縱經撤銷，如其前未曾經觀察、勒戒或
    強制戒治，或本次再犯距最近1次觀察、勒戒或強制戒治執
    行完畢釋放之時點已逾3年，自不得未進行「觀察、勒戒或
    強制戒治」等程序，即逕行起訴。
  ㈢被告本案施用毒品罪前經臺灣雲林地方檢察署檢察官以110年
    度毒偵字第249號為附命完成戒癮治療之緩起訴處分，緩起
    訴期間自109年6月12日至111年6月11日止，嗣因被告未配合
    戒癮治療及按時採尿檢驗，上開緩起訴處分經檢察官以110
    年度撤緩字第23號撤銷確定，且未完成戒癮治療等情，有臺
    灣高等法院被告前案紀錄表1份附卷可按；又依上開前案紀
    錄表所載，被告前因施用毒品案件，經臺灣高雄地方法院以
    99年度審毒聲字第555號裁定送觀察、勒戒後，認無繼續施
    用毒品之傾向，於99年7月14日執行完畢釋放，並由臺灣高
    雄地方檢察署檢察官以99年度毒偵字第1880號為不起訴處分
    確定，被告本案施用毒品犯行，距離最近1次觀察、勒戒執
    行完畢釋放已逾3年；而本案係於110年5月6日始繫屬於本院
    ，此有臺灣雲林地方檢察署110年5月6日雲檢原率110撤緩毒
    偵34字第1109012536號函及其上本院收文章戳在卷可稽，是
    本案依毒品條例第35條之1第1款之規定，本應由檢察官依同
    條例第20條第1項、第3項之規定，聲請法院裁定令被告入勒
    戒處所施以觀察、勒戒，始為適法，則檢察官未為此聲請，
    即逕行對被告聲請簡易判決處刑，依上說明，其聲請簡易判
    決處刑之程序自屬違背規定，應不經言詞辯論，逕為公訴不
    受理判決之諭知。
四、據上論斷，應依刑事訴訟法第452條、第303條第1款、第307
    條，判決如主文。
本案經檢察官甲○○聲請以簡易判決處刑。 
中　　華　　民　　國　　110 　年　　9 　　月　　6 　　日
                  刑事第六庭  法  官  鍾世芬
以上正本證明與原本無異。
如不服本判決應於收受判決後 20 日內向本院提出上訴書狀，並
應敘述具體理由；其未敘述上訴理由者，應於上訴期間屆滿後20
 日內向本院補提理由書（均須按他造當事人之人數附繕本）。
「切勿逕送上級法院」。
                              書記官　李沛瑩
中　　華　　民　　國　　110 　年　　9 　　月　　6 　　日